智慧財產法院刑事裁定
                                    100年度刑智抗字第3號
抗  告  人　臺灣板橋地方法院檢察署檢察官
被      告　劉雅芬　　　　
　　　　　　　　　　　　
上列抗告人因宣告沒收案件，不服臺灣板橋地方法院99年度聲字
第6023號，中華民國99年12月16日第一審裁定（聲請案號：臺灣
板橋地方法院檢察署99年度執聲字第3876號），提起抗告，本院
裁定如下：
   主  文
原裁定撤銷。
扣案之仿冒「LOUIS VUITTON」商標手提包壹件沒收。
    理  由
一、按檢察官依第253 條或第253 條之1 為不起訴或緩起訴之處
    分者，對供犯罪所用、供犯罪預備或因犯罪所得之物，以屬
    於被告者為限，得單獨聲請法院宣告沒收，刑事訴訟法第25
    9 條之1 定有明文。按刑罰法令關於沒收之規定，有採職權
    沒收主義與義務沒收主義。職權沒收，指法院就屬於被告所
    有，並供犯罪所用或因犯罪所得之物，仍得本於職權為斟酌
    沒收與否之宣告，例如刑法第38條第1 項第2 款、第3 款、
    第3 項前段等屬之。義務沒收，又可分為絕對義務沒收與相
    對義務沒收二者，前者指凡法條規定「不問屬於犯人與否，
    沒收之」者屬之，法院就此等之物，無審酌餘地，除已證明
    滅失者外，不問屬於犯人與否或有無查扣，均應沒收之，後
    者指凡供犯罪所用或因犯罪所得之物，均應予以沒收，但仍
    以屬於被告或共犯所有者為限，最高法院93年度臺上字第27
    51號判決意旨可資參照；又按，商標法第83條規定：「犯前
    二條之罪所製造、販賣、陳列、輸出或輸入之商品，或所提
    供於服務使用之物品或文書，不問屬於犯人與否，沒收之」
    ；此項沒收，乃絕對沒收原則之規定，除證明已滅失者外，
    不問屬於犯人與否，有無查扣，均應予以沒收，無審酌之餘
    地（最高法院97年度台上字第2786號判決參照）。又專科沒
    收之物，得單獨宣告沒收，刑法第40條第2 項亦定有明文，
    上開規定係於94年2 月2 日增訂，其修正理由為「......二
    、刑法分則或刑事特別法關於專科沒收之物，例如偽造之印
    章、印文、有價證券、信用卡、貨幣，雖非違禁物，然其性
    質究不宜任令在外流通，自有單獨宣告沒收之必要，爰於第
    2 項增訂之。」，是以刑法第40條第2 項所規定之「專科沒
    收之物」係指雖非違禁物，然其性質不宜任令在外流通，如
    偽造之印章、印文、有價證券、信用卡、貨幣等依法應義務
    沒收之物。
二、原裁定意旨略以：被告劉雅芬因違反商標法案件，經臺灣板
    橋地方法院檢察署檢察官以98年度偵字第20890 號為緩起訴
    處分，於99年11月5 日緩起訴期間期滿，有該緩起訴處分書
    及臺灣板橋地方法院檢察署檢察官執行緩起訴處分命令通知
    書在卷足憑。扣案之仿冒「LOUIS VUITTON 」商標手提包1
    件係員警蒐證時，自被告處購得，此據被告於警詢時供陳甚
    詳，核與鑑定人范國峰於警詢時證述之情節相符。則本案手
    提包既已售與蒐證之員警，即已非被告所有，則聲請人聲請
    依刑事訴訟法第259 條之1 規定宣告沒收，即屬無據，應予
    駁回等語。
三、抗告意旨略以：本件扣案之仿冒「LOUIS VUITTON 」手提包
    1 個，乃員警為舉證而向被告購買之物，已非屬被告所有，
    惟依商標法第83條之規定，不問屬於犯人與否均仍應沒收。
    本件被告因違反商標法案件，經臺灣板橋地方法院檢察署檢
    察官以98年度偵字第20890 號為緩起訴處分確定，並於99年
    11月5 日緩起訴期間期滿，有該緩起訴處分書及執行案件資
    料表各1 份在卷足憑，揆諸前開說明，應予沒收。是原審認
    定扣案物非被告所有而無法沒收一節，則有再斟酌之餘地以
    求正確適法裁定等語。
四、經查，被告劉雅芬前因違反商標法案件，經臺灣板橋地方法
    院檢察署檢察官以98年度偵字第20890 號為緩起訴處分，於
    99年11月5 日緩起訴期間期滿，有該緩起訴處分書及臺灣板
    橋地方法院檢察署檢察官執行緩起訴處分命令通知書在卷足
    憑（見偵卷第55、60頁）。扣案之仿冒「LOUIS VUITTON 」
    商標手提包1 件係員警蒐證時，自被告處購得，此據被告於
    警詢時供陳甚詳，核與鑑定人范國峰於警詢時證述之情節相
    符（見偵卷第8 、39頁），足見扣案之仿冒「LOUIS
    VUITTON 」商標手提包1 件係被告供犯商標法第82條之罪之
    商品。按商標法第83條規定「犯前二條之罪所製造、販賣、
    陳列、輸出或輸入之商品不問屬於犯人與否，沒收之」，係
    採義務沒收主義。又該條之立法理由言明商標侵害案例中，
    涉案被告每主張仿冒之商品非其所有，而為被告所屬之法人
    或其他人所有，致法院無法對仿冒品諭知沒收，而反須發還
    所有人任其重回市面流通，有礙取締仿冒之成效，爰修正為
    不問屬於犯人與否，均沒收，可知立法者不欲仿冒商標之物
    品重回市場流通之意甚明。是以，上開扣案之仿冒「LOUIS
    VUITTON 」商標手提包1 件，係屬絕對義務沒收之物，依刑
    法第40條第2 項之規定，係屬專科沒收之物，則檢察官依商
    標法第83條及單獨聲請宣告沒收之規定，聲請將上開仿冒「
    LOUIS VUITTON 」手提包1 件宣告沒收，應無不合。原裁定
    駁回檢察官聲請，核有違誤，應由本院將原裁定撤銷，並自
    為裁定如主文所示。
五、據上論結，應依刑事訴訟法第413 條，裁定如主文。
中　　華　　民　　國　　100　 年　　3　　 月　　11　　日
  　                智慧財產法院第一庭
    　                    審判長法  官　李得灶
      　                        法  官　汪漢卿
        　                      法  官　王俊雄
以上正本係照原本作成。
不得抗告。
中　　華　　民　　國　　100　 年　　3　　 月　　11　　日
                                書記官  王英傑